【裁判字號】    98,家聲,694
【裁判日期】    990128
【裁判案由】    聲請從母姓
【裁判全文】
臺灣桃園地方法院民事裁定             98年度家聲字第694號
聲  請  人  乙○○
關  係  人  丙○○
上聲請人聲請變更子女姓氏事件，本院裁定如下：
    主    文
准聲請人之姓氏變更為母姓「周」。
聲請程序費用由聲請人負擔。
    理    由
一、本件聲請意旨略以：聲請人之父丙○○（原名：邱郁皇）、
    母甲○○（原名：周玉如）於民國79年4月2日離婚，約定母
    親甲○○為聲請人之監護人後，父親即關係人丙○○不但多
    年未曾聯絡，亦未給予任何的關心及扶養費用，與關係人無
    任何親情存在，聲請人從小由母親及外祖父母扶養長大，成
    長時自我認同的發展過程母系家庭產生絕大影響力，若維持
    父姓不利聲請人的身心健全發展，足認從父姓對聲請人有不
    利之影響，有從母姓之必要，為此爰依民法第1059條規定，
    請求變更聲請人之姓氏為母姓「周」等語。
二、按有下列各款情形之一，且有事實足認子女之姓氏對其有不
    利之影響時，父母之一方或子女得請求法院宣告變更子女之
    姓氏為父姓或母姓：一、父母離婚者。二、父母之一方或雙
    方死亡者。三、父母之一方或雙方生死不明滿三年者。四、
    父母之一方曾有或現有未盡扶養義務滿二年者，民法第一千
    零五十九條第五項有明文規定。而民法規範父母子女間之法
    律關係，向以追求與維護子女之最佳利益為考量，以實現憲
    法保障子女人格權益之價值，此有大法官會議釋字五百八十
    七號解釋理由書可參。再衡諸姓氏屬姓名權，具有社會人格
    之可辨識性，與身分安定及交易安全有關；並具有家族制度
    及血緣關係之表徵及考量單親家庭中重建親子家庭歸屬感之
    心理需求，故因情勢變更而有事實足認子女之姓氏對其有不
    利之影響時，父母之一方或子女自得請求法院宣告變更子女
    之姓氏為父姓或母姓。
三、經查，聲請人之上開主張，業據其提出戶籍謄本為證，復據
    聲請人之母甲○○到庭陳稱找不到關係人丙○○，且關係人
    即聲請人之父丙○○經本院合法通知，但未到場或提出書狀
    為爭執，堪認聲請人主張為真實。本院審酌相對人確實多年
    未盡扶養義務，聲請人自幼由聲請人之母、及母親家人照顧
    扶養成人，彼此間親情依附甚篤，且聲請人現已成年，有足
    夠之辨別事理能力及個人情感需求，如強求聲請人從姓氏於
    生父，則易對其心理產生不利之影響，是聲請人聲請改從母
    姓「周」，於法並無不合，應予准許。
四、依非訟事件法第21條第1項，裁定如主文。
中    華    民    國    99    年    1     月    28    日
                      家事法庭法  官  王兆飛
以上正本係照原本作成。
如不服本裁定應於裁定送達後10日內向本院提出抗告狀，並繳納
抗告費新台幣1,000元。
中    華    民    國    99    年    1     月    28    日
                書記官  陳月桂

司法院資訊處製作；財團法人民間司法改革基金會備份。
